臺灣高等法院臺南分院刑事判決　 96年度上重更(七)字第331號
上　訴　人
即　被　告　甲○○
　　　　　　　　　　現羈押於臺灣臺南看守所
選任辯護人　鄭慶海律師
上列上訴人因殺人案件，不服臺灣臺南地方法院85年度重訴字第
19號中華民國86年6月24日第一審判決（起訴案號：臺灣臺南地
方法院檢察署85年度營偵字第781號、第795號、第835號、第836
號、第926號），提起上訴，判決後經最高法院第7次發回更審，
本院判決如下：
    主    文
原判決關於甲○○殺人暨定應執行刑部分均撤銷。
甲○○共同殺人，處無期徒刑，褫奪公權終身。
    事    實
一、甲○○於民國（下同）八十五年二月間因涉嫌傷害其前女友
    林惠美，經林女訴由台灣台南地方法院檢察署以八十五年度
    偵字第三五三一號偵查中（按嗣經起訴，另案由台灣台南地
    方法院八十五年度訴字第六六九號判處有期徒刑六月，甲○
    ○不服提起上訴，經本院八十六年度上易字第四二四號判決
    駁回上訴確定），甲○○亟欲與林惠美達成和解，以便林惠
    美能撤回告訴，惟林惠美避不見面，甲○○先後斥資計新台
    幣（下同）九十三萬元委託二家徵信社人員找尋二月餘無著
    ，僅查得林惠美與現任男友葉一正在一起等資料。嗣甲○○
    於八十五年四月二十日在台南縣麻豆鎮○○街八之二號住處
    ，與其堂弟陳坤鍾（原審共同被告，其與甲○○所涉共同妨
    害自由部分，經原審判處有期徒刑三年六月，並由本院八十
    六年度上重訴字第一一七八號及最高法院八十七年度台上字
    第二六０二號駁回上訴確定。另陳坤鍾共同殺人部分經原審
    判處有期徒刑十三年，檢察官及陳坤鍾均不服提起上訴後，
    由本院八十七年度上重更一字第二０七號於八十八年五月二
    十一日發佈通緝）言及此事，陳坤鍾遂向甲○○提議由伊委
    託專門替人討債者押回林惠美，或押回葉一正，再向葉一正
    逼問林惠美下落，甲○○只須花費三十萬元即可辦成等語，
    甲○○亦認可行，二人遂萌共同非法剝奪林惠美或葉一正之
    行動自由之犯意，並推由陳坤鍾覓人實施。八十五年五月一
    日晚上七時三十分許甲○○與陳坤鍾至台南縣六甲鄉○○○
    ○道旁蔡憲儀經營之全國花檳榔攤探詢葉一正之下落，適蔡
    憲儀之友林錫豐（所涉共同妨害自由部分，另案由本院八十
    六年度上訴字第二０八一號判處有期徒刑二年六月，經最高
    法院八十九年度台上字第三五九四號駁回上訴確定）在場聞
    及此事，表示願代為處理，並基於與甲○○、陳坤鍾共同犯
    意之聯絡，經過商議，甲○○遂以三十萬元之代價，委由林
    錫豐找尋押回林惠美或葉一正，甲○○並告知林錫豐有關葉
    一正之車號及地址，且將伊及陳坤鍾之電話號碼留給林錫豐
    供彼此聯絡之用。迨八十五年五月四日晚上十一時許林錫豐
    駕駛自用小客車（車牌號碼不詳）內乘載具有共同犯意聯絡
    之二不詳姓名成年男子，至台南縣鹽水鎮水秀里土庫二之十
    五號台灣不銹鋼公司前，推由該二不詳姓名成年男子下車強
    抓葉一正至車內後座，以封箱膠布纏繞臉部，捆綁其雙手，
    控制其行動，於同日晚上十一時四十分許將葉一正押抵麻豆
    鎮農會前途中，林錫豐即致電陳坤鍾（按陳坤鍾此時與甲○
    ○等正在麻豆鎮潮韻西餐廳用餐）稱：已押到葉一正，欲押
    往何處等語，陳坤鍾乃向甲○○使眼色暗示人已押到，並詢
    問甲○○東西（按指人）欲放何處，甲○○答稱押至其住處
    （即台南縣麻豆鎮○○街八之二號），陳坤鍾遂轉知林錫豐
    ，雙方並約定在麻豆鎮農會前會合，陳坤鍾旋即於同日晚上
    十一時五十分許先載甲○○回其上開住處等候，因時值深夜
    ，甲○○籌不出三十萬元，陳坤鍾乃致電蔡憲儀請其出面向
    林錫豐商量延後付款，蔡憲儀基於與甲○○、陳坤鍾共同非
    法剝奪葉一正行動自由之犯意，而參與妨害自由之行為（蔡
    憲儀所涉共同妨害自由部分，另案由本院九十一年度上重更
    緝二字第三七四號判處有期徒刑三年），陳坤鍾旋至上開檳
    榔攤載其同往麻豆鎮農會與林錫豐會合後，推由陳坤鍾駕駛
    其所有之ＴＨ─2277號自用小客車載蔡憲儀在前導引，林錫
    豐等三人則押解葉一正駕車尾隨於後，於翌日（五月五日）
    零時十五分許，渠五人共同將葉一正押至上開甲○○住處一
    樓後，再與甲○○共同將葉一正押至其住處四樓房間內，途
    中蔡憲儀並以膠布黏住葉一正之嘴巴，共同以此非法方法剝
    奪葉一正之行動自由（甲○○妨害自由部分業經判決確定）
    。押抵四樓後，林錫豐等三人應蔡憲儀之商請，同意甲○○
    延後付款，旋即離去，蔡憲儀則留在三樓客廳，甲○○、陳
    坤鍾二人則上四樓房間內開始向葉一正逼問林惠美之下落，
    因葉一正拒不招出，甲○○一時怒不可抑，頓萌殺機，以左
    手持螺絲起子朝葉一正（五十三年生）身體要害頭部之右側
    刺二下，此時陳坤鍾則基於與甲○○殺害葉一正之意，下樓
    阻擋甲○○母親進入攔阻甲○○殺害葉一正，刺殺過程中因
    遭葉一正抵抗，致甲○○之左手腕、左手掌背等處受傷，無
    從使力，甲○○乃壓住葉一正之身體，改以右手持該螺絲起
    子猛刺葉一正之左側頭部數下，直至葉一正倒地始罷手，致
    葉一正之頭部受刺傷多處，其中一處刺中右太陽穴距離頭頂
    六公分、離中線十一公分，頭皮上有一處圓形孔洞０．八×
    ０．六公分，此處頭皮下之額骨（接近顳骨）外板亦有一處
    孔洞０．六×０．四公分，左側頭部則受有多處刺傷，其中
    一處刺中顳骨部位（左耳朵前上方），該頭皮上有一處圓形
    孔洞０．七×０．八公分，此處頭皮下之顳骨亦有一處圓形
    孔洞０．六×０．七公分，致葉一正因頭部被刺傷出血過量
    而死亡。詎甲○○、陳坤鍾見葉一正死亡，於同日（五日）
    零時四十五分許即以花布被單包裹葉一正屍體，合力將葉一
    正屍體拖至該車之後座之行李車箱內放置，並將行李箱蓋住
    。陳坤鍾參予該殺人之犯罪行為後，因恐東窗事發隨即離去
    ，甲○○則獨自駕駛該自用小客車，先至麻豆交流道逗留片
    刻，繼經佳里鎮駛往台南市五期重劃區○○路一間廟前丟棄
    。嗣甲○○另行起意焚燒損壞葉一正之屍體之犯意（甲○○
    共同損壞屍體部分，業經判處有期徒刑四年十月確定），於
    同日凌晨二時許，甲○○乘坐其堂弟陳成松（所涉共同損壞
    屍體部分，業經判處有期徒刑四年確定）駕駛之車牌號碼Ｐ
    Ｒ─383號計程車至麻豆交流道加油站斜對面之麻豆活海產
    店邀陳坤鍾之友許智欽（所涉共同損壞屍體部分，業經判處
    有期徒刑四年六月確定）及許智欽之友黃火木（綽號木仔，
    所涉共同損壞屍體部分，業經判處有期徒刑四年確定），四
    人共乘陳成松之計程車抵五期重劃區前開ＴＨ─2277號自用
    小客車停放處，途中甲○○告知許、黃二人其已殺死葉一正
    ，欲將其屍體燒掉，請其二人幫忙找尋地點及焚屍，許、黃
    二人乃應其所邀，渠等四人乃基於共同焚燬葉一正屍體之犯
    意聯絡，在前開停車處商議後，先由許智欽駕駛該後座行李
    箱放置葉一正屍體之ＴＨ─2277號自用小客車，另由陳成松
    駕駛計程車載甲○○、黃火木，一起先至臺南縣永康市○○
    街一四三號前廢棄汽車場，將ＴＨ─2277號自用小客車及葉
    一正屍體暫時藏放該處。嗣四人依約於同日凌晨五、六時許
    至該廢棄汽車場會合完成商議後，四人旋復約定同日（起訴
    書誤為翌日，即五月五日）晚上十時許，再至該廢棄汽車場
    會合焚燒葉一正之屍體。五日晚上七、八時許，陳成松先駕
    駛其上開計程車載甲○○至臺南市○○路購得汽油桶二個、
    圓鍬二支後，依約於當晚十時許，至該廢棄汽車場與許智欽
    與黃火木會合，四人一同乘坐陳成松之計程車，找尋嗣擇定
    以台南縣永康市○○里○○○段河堤護田作為焚屍地點後，
    隨即返回該汽車廢棄場，許智欽即駕駛ＴＪ─1981號自小客
    車載黃火木，攜帶陳成松所購之圓鍬一支，先至該護田，由
    許智欽先持圓鍬挖一坑洞，潑灑半桶汽油，陳成松旋即駕駛
    該後座行李箱放置葉一正屍體ＴＨ─2277號自用小客車載甲
    ○○，於翌日（五月六日）零時許至該處，許智欽、甲○○
    合力將葉一正屍體搬下，陳成松則拉著裹屍之被單緊隨在後
    ，合力搬至許智欽所挖之坑洞內放置後，陳成松、黃火木在
    旁把風，再由甲○○、許智欽檢了一些木屑、垃圾等雜物掩
    蓋於屍體上助燃，甲○○並再潑灑汽油半桶於屍體上，繼由
    甲○○以打火機點火焚燒屍體，而後一同離去，由陳成松載
    甲○○將ＴＨ─2277號自用小客車駛回汽車廢棄場棄置，再
    分頭駕車逃亡。陳成松並於同日下午二、三時許復載甲○○
    至上址焚屍現場查看，發現遭焚燒損壞後之葉一正屍體暴露
    於外，二人乃以現場棄置之沙發椅覆蓋其上後方離去。因葉
    一正被人押走後，林惠美已向警方報案，嗣於同年五月七日
    下午六時三十分許，甲○○在臺南市○○路為警循線逮獲，
    經警多方查證，甲○○方供出案情，警方乃復循線查獲其餘
    共犯，而死者葉一正之屍體則於同年月八日下午四時許，始
    為人發現報警處理。
二、案經被害人葉一正之母乙○○○訴由台南縣警察局新營分局
    報請台灣台南地方法院檢察署檢察官偵查起訴。
    理    由
壹、程序部分：
一、按九十二年一月十四日修正通過之刑事訴訟法施行前，已繫
    屬於各級法院之案件，其以後之訴訟程序，應依修正後刑事
    訴訟法終結之。但修正刑事訴訟法施行前已依法定程序進行
    之訴訟程序，其效力不受影響。刑事訴訟法施行法第七條之
    三定有明文。而有關傳聞法則相關規定之修正，係於九十二
    年九月一日開始施行，本案於八十五年五月五日發生，於八
    十五年七月即繫屬於原審法院，本案之告訴人、證人供述之
    證據，均係於修正刑事訴訟法施行前，依法定程序進行證據
    之調查，自有證據能力，該已進行之程序，效力不受影響。
    次按被告以外之人於審判外之陳述，雖不符前四條之規定，
    而經當事人於審判程序同意作為證據，法院審酌該言詞陳述
    或書面陳述作成時之情況，認為適當者，亦得為證據，刑事
    訴訟法第一百五十九條之五第一項定有明文。查上開與本案
    相關之證人及共同被告於警詢及偵查中之證述，固均屬刑事
    訴訟法第一百五十九條第一項之傳聞證據，但於本院更六審
    準備程序及言詞辯論時均一一提示或併朗讀要旨，而檢察官
    、被告及辯護人於本院準備程序、審理時，就上開供述證據
    或書證之證據能力於言詞辯論終結前均未聲明異議，且查上
    開證據係依正當法定程序所取得，本院審酌該言詞陳述或書
    面陳述作成時之情況，認為適當，揆之上開規定，亦得作為
    證據，均合先敘明。
二、查上訴人即被告甲○○於本案所涉妨害自由、損壞屍體部分
    ，已經判決確定，並經送監執行，本案僅餘被告甲○○殺人
    部分未確定，合先敘明。
貳、實體部分：
一、訊據被告甲○○矢口否認有殺人犯行，辯稱：我雖有將葉一
    正放入汽車後車廂內，但當時有不詳姓名之人在後面跟蹤我
    的汽車，葉一正係我將汽車駛至台南市五期重劃區○○路一
    間廟前停放時遭他人用槍擊斃，與是否遭螺絲起子刺傷無關
    ，且我沒有拿螺絲起子，亦沒有殺害葉一正，而我對葉一正
    妨害自由及損壞屍體部分，已經法院判刑確定並經發監執行
    ，我就葉一正被他人殺害死亡之事應無罪責；我沒有殺人，
    我剛開始說我沒有殺人，是為了讓他們交保我才承認，還沒
    有驗出槍傷我就說我沒有殺人，我事先說螺絲起子，鑑定出
    那是槍，我無法預知他鑑定出來是什麼云云。辯護人辯稱被
    告上開行為應僅成立刑法第二百九十三條第二項之無義務遺
    棄罪云云。
二、經查：
（一）查被告甲○○於八十五年五月八日二時二十五分及八時二
      十五分被查獲時之第一、二次警詢固否認有殺害葉一正之
      情事（見台南縣警察局新營分局營警刑字第6074號卷第1
      ─10頁），於同日十四時二十分第三次警詢中則供稱係押
      葉一正前來一男子之四名男子中之二名男子持鈍器猛刺葉
      一正頭部及身體等語（見6074號警卷第13頁反面），再經
      檢、警方提出相關事證質疑被告所供不實後，被告自八十
      五年五月十一日之第四次警詢起，分別於警詢、檢察官偵
      查中及原審審理時坦承如何以螺絲起子刺殺被害人葉一正
      之事實，此觀被告甲○○之第三次以後之警詢筆錄（見
      6074 號警卷第18─19頁反面、25頁反面）、偵訊筆錄（
      見營偵781號卷一第63頁正面第4行至第63頁反面第2行）
      、原審之訊問、審理筆錄及嗣後警方借提訊問時之筆錄（
      見原審卷一第51頁正面、第155頁正面、原審卷二第171頁
      反面、172、184頁反面）均已坦白承認，甚至在台灣高等
      法院檢察署法醫中心以八十五年十二月三十日日檢仁醫字
      第一三六０八號函文鑑定被害人葉一正係受頭部射槍傷合
      併灼傷，及證人盧納密於原審作證稱：被害人葉一正係遭
      槍傷等情（見原審卷一第154頁正反面、卷三第42頁）之
      後，被告甲○○於原審訊問時，仍未否認其於原審調查時
      之供述，亦未否認葉一正係伊以螺絲起子刺殺等情甚詳（
      見原審卷三第84頁反面、126頁、卷四第46頁反面）。其
      嗣後再翻供否認殺害葉一正云云，經查被告並未提出證據
      釋明其先前多次於警詢、檢察官偵查中及原審審理時坦承
      如何以螺絲起子刺殺被害人葉一正之事實，有何被強暴、
      脅迫、詐欺，致其供述失去自由意識，其上開坦承以螺絲
      起子刺殺被害人葉一正之供述為虛偽，故其嗣後再翻供否
      認殺害葉一正云云，顯係卸責之詞。
（二）被告甲○○上開供述殺害葉一正之情節，亦核與同案被告
      陳坤鍾於警詢及原審偵、審中迭次所供：「葉一正係被甲
      ○○以螺絲起子猛刺其頭部，致其頭部大量出血」等語（
      見6074之9號警卷第34頁第2、3行、第39頁第6、7行、營
      偵字第835號卷第17頁第7、8行、原審卷一第153頁反面）
      ，及同案被告許智欽於警方借提訊問時所供：「甲○○告
      訴我稱葉一正是其以一尖狀螺絲起子猛刺其太陽穴而死」
      等語（見原審二第187頁）。被告甲○○於原審亦供稱曾
      向許智欽告知殺害葉一正，請其幫忙處理屍體（見原審卷
      二第171頁反面），共同被告黃火木及陳成松於偵查中均
      稱：「甲○○稱葉一正係遭其殺死」（見營偵字第795號
      卷第29頁、41頁反面）。足見被告甲○○之自白顯與上開
      證人之證述事實相符，其確有以螺絲起子刺殺被害人葉一
      正，至堪明確。
（三）被害人葉一正之頭部右側右太陽穴距離頭頂六公分、離中
      線十一公分，頭皮上有一處圓形孔洞０．八×０．六公分
      ，此處頭皮下之額骨（接近顳骨）外板亦有一處孔洞０
      ．六×０．四公分，左側頭部一處刺中顳骨部位（左耳朵
      前上方），該頭皮上有一處圓形孔洞０．七×０．八公
      分，此處頭皮下之顳骨亦有一處圓形孔洞０．六×０．七
      公分，該二圓孔之大小幾乎相等，且該二圓孔，與被告當
      庭所繪之兇器十字尖狀螺絲起子刺傷之傷口口徑大小相符
      ，亦有其所繪圖片乙紙附卷可稽（見原審卷二第209頁正
      面）。又被害人葉一正確係因使用尖器具（如螺絲起子）
      所造成的頭部刺傷導致死亡，死後再次點火燃燒，死亡方
      式為他殺（見本院上重訴卷二第6、7頁）之事實，復經檢
      察官督同法醫相驗及解剖屍體複驗明確，有相驗屍體證明
      書、勘驗筆錄、焚屍現場照片及台灣高等法院檢察署以八
      十六年五月二十一日檢金醫字第四九二二號函所檢送該署
      法醫中心依據本案全部卷証而重新鑑定製作之八十五高檢
      醫鑑字第三九二號鑑定書在卷足憑（見6074號警卷第45頁
      起、相字卷、營偵字第781號卷一第6─18頁照片、原審卷
      四第3頁、本院上重訴卷二第1─7頁），被害人葉一正應
      係因頭部上開部位，遭尖狀螺絲起子刺傷致死，殆無疑義
      。
三、被告嗣再翻供否認葉一正係被其以螺絲起子刺殺，辯稱：係
    遭他人槍殺致死。而有關被害人葉一正頭部之創傷究係槍傷
    或係刺傷，本案經多次鑑定，其結論有支持係槍傷，亦有支
    持係刺傷，因事涉被告是否有本案犯行，為本案審理之重點
    ，爰分別敘明其鑑定結果，再說明本院何以採信為刺傷之結
    論。茲分述其鑑定結果如下：（被告對八十六年五月二十一
    日臺灣高等法院檢察署法醫中心之鑑定報告，以被害人葉一
    正之遺體已於八十五年六月二十二日交由家屬火化而不存在
    ，何以能在八十六年五月十五日再進行解剖？經本院更六審
    再向法務部法醫研究所查詢，該所於九十六年一月二十九日
    查覆謂「八十六年五月十五日為再次函詢報告日期，本案依
    據資料仍為八十五年五月十一日解剖所為之鑑定，並無於八
    十六年五月十五日再進行解剖勘驗之事實」，參見本院更六
    審卷第130頁，先予敘明）
（一）支持槍傷之結論者：
    八十五年八月二十一日臺灣高等法院檢察署法醫中心（85
      ）高檢醫鑑字第392號鑑定書（見原審卷二第23頁）。
    八十五年九月三日、十二月七日，證人即法醫盧納密於原
      審法院調查時證稱：「頭顱槍傷是非常明顯」、「死者係
      受死後才被開槍」（見原審卷一第154頁反面、卷二第207
      頁）。
    八十五年十二月三十日台灣高等法院檢察署法醫中心檢仁
      醫字第13608號函（見原審卷四第43頁）。
    法務部法醫研究所八十七年十一月三日法醫所87文理字第
      0453號函（見本院上重更一卷二第150頁）。
（二）支持刺傷之結論者：
    台灣高等法院檢察署檢金醫字第4922號函（見原審卷四第
      3至3之4頁）。
    八十六年五月二十一日台灣高等法院檢察署法醫中心鑑定
      報告（見本院上重訴卷第二第7頁）。
    八十九年十二月十一日法務部法醫研究所89理字第2236號
      （見本院上重更二卷第一宗第229-231頁）。
    九十一年六月十日法務部法醫研究所法醫理字第09100013
      86號函（見本院上重更三卷一第92─94頁）。
    九十二年五月九日法務部法醫研究所法醫理字第09200007
      47號函（見本院上重更四卷一第157─158頁）。
    九十三年一月二十七日法務部法醫研究所法醫理字第0920
      004023號函（見本院上重更四卷二第67─68頁）。
    九十四年九月二十八日法務部法醫研究所法醫理字第0940
      003273號函（見本院上重更五卷二第29─32頁）。
    九十六年三月六日證人即法醫盧納密於本院更六審理庭經
      交互詰問：認本案應係螺絲起子刺傷（見本院更六卷二第
      202頁）。
（三）查，之所以會有上開前後不同之鑑驗報告，係因法醫師盧
      納密於八十五年五月十一日解剖相驗後，由其出具，並由
      法醫師方中民背書共同出具鑑定書，鑑定結果被害人係槍
      傷致死。於八十六年五月十五日該中心法醫師盧納密於再
      參考前開證人及被告證述等相關證物，認八十五年八月二
      十一日之上開392號鑑定書有與事實不符之處，重新認定
      死者是使用尖器（如螺絲起子）所造成頭部刺傷導致死亡
      ，原鑑定書由該中心收回作廢所致（法醫師方中民雖同意
      改變，但仍心存疑問），有上開法醫中心（85）高檢醫鑑
      字第392號鑑定書、八十六年五月二十一日鑑定報告及法
      務部法醫研究所八十七年十一月三日法醫所87文理字第04
      53號函可按。
（四）本院之認定：
    證人即承辦警員曾三泰於原審調查時結稱：「在現場未發
      現任何彈孔」等語（見原審卷二第60頁）。原審共同被告
      蔡憲儀於原審調查時亦供稱：「當天現場未看到槍，亦未
      聽到槍聲」等語（見原審卷一第157頁）。原審共同被告
      陳坤鍾於本院前審亦供稱：「當天我在四樓只看到甲○○
      拿著螺絲起子，從頭至尾並沒有聽到槍聲」等語（見本院
      上重訴卷二第74頁、上重更一卷第119頁）。且兇案現場
      （即甲○○宅四樓）並未查獲任何彈痕或留有彈頭、彈匣
      之情事，參以現場電話卡、膠帶、壁紙上大量留下之血跡
      確為被害人葉一正之血跡。又被告甲○○係將被害人葉一
      正放置於ＴＨ─2277號自用小客車之行李箱，之後再自該
      汽車行李箱抬出葉一正屍體滅屍。載運葉一正之ＴＨ─22
      77號自用小客車經查並無彈孔、彈頭及因槍擊造成之高度
      噴濺痕（見本院上重更五卷二第32頁）。假使被告抗辯葉
      一正之死亡係因被他人槍擊致死為真實，則槍擊地點必在
      甲○○住處或上開汽車之行李箱時遭他人槍擊。惟查，甲
      ○○住處及上開汽車行李箱均未查到彈痕或留有彈頭、彈
      匣，且亦無任何人聽到槍聲？無其他積極證據證明被害人
      葉一正係遭槍傷致死。被告固辯稱其駕車至台南巿五期重
      劃區時，有車輛跟蹤，葉一正係遭他人槍擊致死云云，惟
      果如被告所辯，他人又如何得知葉一正已被放置在行李箱
      內？而其跟蹤車輛目的為何？被告卻未提出具體證據以實
      其說。又被告此種說詞除毫無根據外，更與常情有違，顯
      係其卸責之詞而已，不足為憑。
    九十四年九月二十八日法務部法醫研究所法醫理字第0940
      003273號函謂：「依台南地方法院刑事卷宗顯示…經檢視
      八十五年十一月五日攝得麻豆鎮○○街八之二號四樓疑葉
      一正遇害現場相片所示：甲、箭頭所指處現場牆上血跡噴
      濺痕研判均為中速度噴濺血跡，一般中速度血跡噴濺痕，
      係指血滴受到每秒一．五到七．五公尺速度力量撞擊物面
      ，所造成血跡型態；通常可見到直徑一─四mm的個別小血
      點。一般在刑案現場常到的狀況是以鈍器（如木棍、鐵鎚
      、石頭）重擊或是銳器（如刀、劍斧）砍傷或刺器（如鐵
      條、冰鑿、螺絲起子）刺殺被害人所致。乙、圈畫Ｂ處研
      判為拋甩狀血跡，一般拋甩狀血跡是沾血的手或持帶血之
      兇器，於抽刀、揮舞、擺動或拋甩時，在附近牆上或四周
      物體上所留下之血跡型態。丙、圈畫處研判為擦抹狀血跡
      ，一般擦抹狀血跡是沾血的手或衣服或頭髮，於移動時接
      觸到物體表面所留下的血跡型態。丁、上圖三個箭頭所指
      為擇取現場牆上部分典型的中速度噴濺血跡研判其噴濺方
      向，箭頭的交集處研判為平行於牆面上之血源位置，但垂
      直牆面之血源距離因血跡大小無法精確度量而難以研判。
      戊、綜上所述，現場牆面之血跡型態應為刀器或刺器殺傷
      被害人所致，與槍擊所造成的高度噴濺血跡型態並不相符
      」（參見本院上重更五案卷二第32─34頁）。
    子彈因有來福線，射入人體後，會旋轉前進，故其射出口
      之口徑，會比其射入口之口徑大出甚多，此為彈道學之一
      般常識，依法務部法醫研究所九十一年六月十日法醫理字
      第0910001386號函所附之法醫盧納密第一次鑑定解剖手繪
      圖稿載述：：「Ｂｕｌｌｅｔ　ｄｉｒｅｃｔｉｏｎ
      　Ｆｒｏｎｔ　ｔｏ　ｂａｃｋ　Ｓｌｉｇｈｔ　Ｒｔ
      ｔｏ　Ｌｔ」（意指：子彈方向，前至後，右至左，稍微
      向下），其鑑定報告書中之病理檢查結果，亦指稱「射入
      口─右太陽穴，射出口─左顳部（耳朵前上方）」（見本
      院更五卷一第297─303頁）。然查被害人葉一正的頭部創
      傷因在被害人頭部雙側，左側在蝶額縫合後方之顳骨近頂
      骨端，右側在蝶額縫合前上方之額骨近頂骨端，於頭骨上
      分別為０．六至０．七公分圓形孔洞及０．六×０．四公
      分孔洞，該二圓孔之大小幾乎相同，因而所謂遭槍傷，顯
      屬不可能。又被告雖辯稱被害人葉一正之致命傷係因槍擊
      所致，且該槍係用世界上最小口徑之槍（即本院函詢國防
      部軍備局生產製造中心第二０五廠九十四年五月十九日昭
      瑄字第0940001974號覆函：現今世界各國已使用槍枝，經
      查詹式年鑑最小口徑者為俄製四．五公厘手槍，見本院更
      五卷一第208頁）貼著皮膚射擊（即學理所稱「接射」）
      ，一般其槍擊射入口徑小於子彈之口徑等語。然依被告提
      供之葉昭渠教授所著之法醫學之敘述：「射入口除接射即
      鎗口接著身體發射之時因爆炸氣體之作用可發現大的星狀
      破裂創以外，一般其口徑比子彈之口徑為小。」、「鎗口
      接著皮膚而發射時爆炸瓦斯、火燄、燃燒碳末、未燃燒火
      藥粉粒等直接進入射創管內，因此創口之周圍無變化…射
      入口一般呈星狀之破裂狀，比子彈之直徑為大，特別發生
      於骨上即有皮膚（皮下組織薄）之處時愈大…。」（見本
      院更五卷一第230頁第6、7行，倒數第7行至1行），則被
      害人葉一正之右側蝶額縫合前上方之額骨近頂骨端之孔洞
      如為接著身體射擊，其射入口應呈星狀破裂而非圓形狀，
      可知被害人所受之傷害，認定為非槍傷，自屬有據，被告
      上開所辯即無可取，而台灣高等法院檢察署法醫中心鑑定
      書分別於八十五年八月二十一日（第一次鑑定書）所為之
      鑑定結果，亦不足採。
    本院更五審依被告提出之準備書狀內證據方法所示函詢事
      項函詢法務部法醫研究所，該所於九十四年九月二十八日
      以法醫理字第0940003273號函覆，該函內容分就「本所原
      鑑定人研判意見」整理，綜合較支持槍傷之資料及綜合較
      支持刺傷之資料後，再綜合研判：「…本案之爭執點為頭
      部在解剖時所觀察之創傷，究竟為槍傷或為螺絲起子造成
      之刺傷，則依現有跡證之證明力研判如下：
      (1)解剖紀錄所記載『皮下額骨槍孔為０．六乘以０．四公
      分』，若無測量誤差之考量，則依現有最小的槍彈子彈之
      口徑應至少０．五三八六公分以上，並依GELATIN衝擊骨
      頭原理貫穿骨頭應達０．八六公分以上。故以０．四公分
      之敘述若為正確無誤，即無法認定為子彈貫穿顱骨之入口
      。另於現場噴濺痕亦無法支持有槍擊現場常見高速度噴濺
      痕之事實等法醫刑事鑑識學證據，均較無法支持死者之死
      因為槍擊傷所致。
      (2)本案若要推論為螺絲起子之強力敲擊下，有可能單一敲
      擊力道下可貫穿顳骨等較薄弱之骨質，或為兩次敲擊貫穿
      形成之兩個骨質裂口，二點乃可連成一線。總而言之，依
      現有跡證仍可支持因螺絲起子造成頭顱貫穿傷之可能。」
      等語（見本院更五卷二第29─35頁）。
      (3)據上，可知認定被害人所受之傷害係螺絲起子所致，亦
      有可能。
    因鑑定人法醫盧納密，先後之鑑定報告有不同之結論，本
      院更六審為查明詳情，再傳喚法醫盧納密於九十六年三月
      六日進行交互詰問，證稱：「（辯護人：你已經確定這是
      典型的槍傷傷口，後來高檢署為何又函覆地院表示前次的
      鑑定要收回作廢，另外送了一份八十六年五月十五日的鑑
      定報告書，也是由你鑑定，為何有不同的結果？）這時候
      因為我手上多了一些資訊，檢察官有提供說兇器是一支十
      字型的螺絲起子再加上檢察官又給我一、二張照片，照片
      中有牆壁上的噴血的情況，所以我經過分析之後，我覺得
      有更改的必要。」、「（你更改的原因資料是因為檢察官
      說兇器是螺絲起子，另外還提供照片，才改變的，有無其
      他病理資料造成你改的因素？）有關病理資料，我只能想
      像那兩個傷口，因為檢察官提供兇器是螺絲起子，我還參
      考照片加以分析，所以才變更的。」、「（你現在在法官
      面前認為本件是因為螺絲起子或是槍傷造成葉一正的死亡
      ？）現在我也查了一些文獻，通常這種傷口百分之九十以
      上應該都是槍傷，但是有少數的，有用過螺絲起子的情形
      。現在我覺得也有可能是螺絲起子造成葉一正的死亡。」
      （見本院更六卷第二宗第202─203頁）。是鑑定人法醫盧
      納密，對其先後之鑑定報告何以有不同之結論，已詳予說
      明係因為後來多了一些資訊、檢察官有提供說兇器是一支
      十字型的螺絲起子、現場照片中有牆壁上的噴血的情況，
      經過其分析之後才更改原鑑定報告，現仍支持可能是螺絲
      起子造成葉一正死亡之結論。因本案主要承辦鑑定人係法
      醫盧納密，故已無再傳訊法醫方中民之必要，並此敘明。
      又被告以法醫盧納密於原審二次作證均結證稱係槍傷，其
      後更改為係螺絲起子刺傷，有刑法第一百六十八條偽證罪
      嫌，惟此與丙○○○○本身鑑定能力有關，且丙○○○○
      於相驗本案剛發現被火燒過之無名屍屍體時（當時尚未查
      明係被害人葉一正），死者頭部兩側各有一圓型傷口，依
      文獻資料，通常這種傷口百分之九十以上應該都是槍傷，
      而為槍傷之判斷，嗣於原審作證時證述係槍傷等語。但後
      因多了一些資訊，如被告之自白、檢察官提供說兇器是一
      支十字型的螺絲起子、現場照片中有關牆壁上的噴血的情
      況，經過其分析之後才更改原鑑定報告結論。是法醫盧納
      密嗣後更改原鑑定報告結論，係有其一定之論據，難認法
      醫盧納密於原審作證時係明知為虛偽陳述，於供前具結後
      ，而為偽證行為。
    被告甲○○迭次所供其朝葉一正身體要害頭部行刺二下，
      刺殺過程中因其左手腕、左手掌背等處受傷，無從使力，
      其乃壓住葉一正之身體，改以右手持該螺絲起子猛刺葉一
      正之左側頭部數下，致葉一正倒地始罷手乙節甚詳。而被
      害人葉一正之頭部僅查出前揭二傷口，則顯係被害人之抵
      抗搖擺所致，而人體頭顱在外觀上，顳骨、蝶骨、頂骨交
      接處相對性是顱骨較薄之區域，俗稱「太陽穴」。若以螺
      絲起子刺顱骨，則端視力道及銳度，若力道足夠，一般顱
      骨亦有可能刺穿，而上述之太陽穴位置為顱骨較易貫穿之
      部位，其餘部位之外層（Cortex）均極厚且堅硬，有法務
      部法醫研究所九十一年九月十六日法醫理字第0910002744
      號函暨所附之人體頭部解剖圖各乙紙在卷可按（見本院上
      重更三卷二第12、22頁）。況葉一正之屍體之頭部表皮，
      除顏面部位較為完整外，兩頰均已腐爛生蛆，有其屍體照
      片附卷可考，已無法依其表皮留存之傷口，推斷其被刺之
      次數，因之自無從據以否定被告甲○○前開自白刺殺次數
      之真實性，應認被告甲○○所供其朝葉一正身體要害頭部
      行刺二下後又壓住葉一正之身體，再改以右手持該起子猛
      刺葉一正之左側頭部數下，應較與事實相符。
     至被告甲○○於本院前審曾具狀謂台灣嘉義地方法院八
      十三年度重訴字第五五三號蘇金興殺人案，被害人王川田
      遭手槍類槍彈射殺死亡，其驗斷書上記載：「枕骨左部有
      （甲）０．六公分長縫合傷及０．六×０．四公分槍彈射
      入傷各一處。（乙）左外頸部０．五×０．五公分槍彈射
      入口一處。」並附該驗斷書影本，認本案之被害人之傷係
      出於槍傷云云（見本院上重更二卷二第2─8頁），惟該驗
      斷書被害人所敘述為皮膚上之傷口，與本件被害人之顱骨
      穿孔的敘述是顱骨上，有所不同，此為個案上之差異性，
      有法務部法醫研究所九十一年九月十六日法醫理字第0910
      002744號函附卷可稽（見本院上重更三卷一第11頁），是
      尚難比附援引。
    本院綜合上開論據，參酌被害人葉一正之傷勢、兇案現場
      之情況及被告、共犯等之供詞，足認定被害人葉一正確係
      因頭部上開部位，遭尖狀螺絲起子刺傷致死，於死亡後再
      被焚屍等情為屬可採。本件台灣高等法院檢察署法醫中心
      或法務部法醫研究所有關鑑定結果所稱被害人頭部係遭槍
      擊，及法醫盧納密於原審作證所稱被害人頭部係遭槍擊云
      云，均有誤會，而不足採。
    依槍傷之判定原理，表皮組織孔洞大小等可因入、出口，
      子彈穿透力道，穿透爆炸衝力等因素而改變，惟獨在子彈
      穿過頭顱之雙層膜狀骨時遺留之孔洞痕跡為最有力之證據
      。須知現有最小的槍彈子彈口徑為０．二一二英吋，若換
      算則為０．五三八五公分。在子彈直徑撞擊而撞擊物體之
      空間，一般為一．六倍（至少亦有一．二倍）之撞擊空間
      導因於子彈旋轉及扭力造成被撞擊物體之衝擊及反扭力（
      反作力）對靜止物體（頭顱骨）所形成之傷害。故此案顱
      骨出入若為子彈貫穿傷，其口徑應至少在０．六五公分以
      上，如依Gelatin衝擊原理亦應在０．八六公分以上，有
      法務部法醫研究所八十九年十二月十一日法醫所理字第二
      二三六號函可按（見本院上重更二卷第227、228頁）。況
      依Ross發表文章「由頭顱骨入口研判槍彈口徑」一文中，
      明述一般常見槍枝最小口徑為點二二，故由點二二、點二
      五、點三二、點三八，取得平均（MEAN）入口直徑得知點
      二二之入口為六．七五九加減一．二七三，此為頭顱骨外
      板測量（約為子彈口徑之一．二倍）；再依Gelatin Idea
      ，可高至一．八倍（若測量頭顱骨內板）；由出口可同理
      運算之，即外板可高達子彈口徑之一．八倍，內板達一．
      二倍（見Berryman文章），有法務部法醫研究所九十一年
      九月十六日法醫理字第0910002744號函暨原文附卷可稽（
      見本院上重更三卷一第11頁）。惟該法醫研究所經本院函
      詢並未指出出處為何（見本院上重更七卷丙○○○○之函
      覆），是此部分本院不據以認定。
四、至於凶案現場牆壁留存之Ｂ型血液部分，經查本院於上重更
    二審時係將狀膠袋上取樣送驗（見本院上重更二卷二第29、
    30、42─44頁），與經抽取林錫豐及陳坤鍾父母之血液比對
    ＤＮＡ，認與膠袋上血液之ＤＮＡ不符，有法務部調查局九
    十年五月二十三日陸四字第90028383號、九十年七月二十七
    日陸四字第90041231號鑑定通知書各一份附卷足資佐證（見
    本院上重更二卷第二宗第67、106頁）。因非取樣自現場牆
    壁上留存之血跡，是上開鑑定不能證明牆壁血液是否為林錫
    豐或陳坤鍾所有。惟經比對被告甲○○及陳坤鍾、蔡憲儀之
    供詞，當時押被害人葉一正至甲○○住處為甲○○、陳坤鍾
    、蔡憲儀、林錫豐及二名不詳姓名者，被害人葉一正於受害
    當時，留在甲○○住處四樓者係甲○○，陳坤鍾則下樓阻擋
    甲○○之母親上樓，蔡憲儀在三樓，林錫豐及二名男子已先
    行離去，則當時仍在被告住處者為甲○○、蔡憲儀、陳坤鍾
    ，其中甲○○、蔡憲儀血型並非Ｂ型，而陳坤鍾雖血型為Ｂ
    型，惟參以現場電話卡、膠帶、壁紙上大量留下之血跡為被
    害人葉一正之血跡，僅壁紙上有部分（一些）Ｂ型血跡，而
    該部分Ｂ型血跡並無證據證明係本案發生當時一併遺留之血
    跡，而被告甲○○等人均稱除甲○○、葉一正二人有傷害外
    ，並無人受傷，足見壁紙上所留下之部分Ｂ型血跡，並非與
    本案有關之人員所留，應與本案無何關連。原判決認該Ｂ型
    血液為陳坤鍾所留，因認同案被告陳坤鍾有與被告甲○○共
    同行兇，顯乏依據，陳坤鍾應係基於與被告甲○○共同殺人
    之犯意，阻攔甲○○之母及將死亡之葉一正抬入車子行李箱
    。另被告甲○○之左手腕、左手掌背二處傷，傷口很小呈點
    狀，且該受傷處衡情流血量不大，因之現場並無被告甲○○
    之血跡應堪理解，尚難據此認定被告甲○○並未行兇。至於
    另證人即被告甲○○之母陳李貴美、姨母李玉英、李金鳳所
    證稱：當天伊等未於甲○○住處看到葉一正云云，渠等與被
    告誼屬至親關係，證詞難免偏頗，所為證言，顯屬事後迴護
    被告甲○○之詞，均非可信。又依被告甲○○所供其刺殺葉
    一正時，因其母要上樓阻攔，陳坤鍾乃下樓去阻止其母上樓
    ，及當時蔡憲儀在三樓客廳等情，足見被告甲○○刺殺葉一
    正時，陳坤鍾係基於與甲○○共同殺害葉一正之意，下樓去
    阻止甲○○之母上樓，而當時蔡憲儀確在三樓客廳，則未參
    與。陳坤鍾既替甲○○策劃擄人，又在甲○○殺人之際，阻
    止陳母上樓，其與甲○○間具有以共同犯罪之意思聯絡，應
    負共同殺人罪責。
五、本案卷內查無上訴人所稱持以行兇之螺絲起子扣案，僅有被
    告所繪之圖（見原審卷二第209頁），但未有尺寸之標示。
    經本院前審向總務科調取工具，查得螺絲起子一把，與被告
    於原審卷二第二０九頁所繪起子大小相符，有起子及勘驗筆
    錄在本院卷可憑，經將該起子送法醫研究所鑑定結果，據其
    函復稱：「檢附起子長二十一公分，手把長八．八公分，起
    子最大直徑０．五公分，由起子尖端為十字且帶尖端僅０
    ．一公分，以施力面積小而施加之重力加速度於揮刺起子時
    ，可由尖端導引重力作用於０．一公分之承受面積下，應可
    能穿刺皮膚及貫穿頭顱之膜狀骨，由螺旋為直徑０．五公分
    ，依貫穿物質的彈性及物質與物質間碰撞之作用力，一般貫
    徹可達一．二倍或較大之口徑，即可達０．六公分以上的貫
    穿洞痕。故若用螺絲起子刺傷頭顱，似與死者葉一正頭顱骨
    即顳骨所發現０．六至０．七公分圓形孔洞不相違背。」等
    語，有該所九十三年一月二十七日法醫理字第0920004023號
    函附卷可憑。又參照法務部法醫研究所九十一年九月十六日
    法醫理字第0910002744號函暨所附之人體頭部解剖圖各乙紙
    所示之內容：人體頭顱在外觀上，顳骨、蝶骨、頂骨交接處
    相對性是顱骨較薄之區域，俗稱「太陽穴」。若以螺絲起子
    刺顱骨，則端視力道及銳度，若力道足夠，一般顱骨亦有可
    能刺穿，而上述之太陽穴位置為顱骨較易貫穿之部位，其餘
    部位之外層（Cortex）均極厚且堅硬，故以螺絲起子刺入上
    開二部位，應可刺穿」（見本院更三卷二第12、22頁）等語
    ，故以螺絲起子刺殺人之頭顱係足以致命，應可認定。
六、被焚之屍體確為葉一正，業據證人即葉一正之牙醫師張榮豐
    指認無訛，且葉一正被殺現場所採血液與其屍體之肋骨所為
    ＤＮＡ比對結果相同，與其父母葉福禮、乙○○○之血液所
    為ＤＮＡ比對結果亦相符，亦有內政部警政署刑事警察局八
    十五年五月二十日刑醫字第30289號鑑驗書及黃榮豐牙醫診
    所病歷表各一紙附卷可稽（見6074之9號警卷第92、97、99
    、100頁）。按頭部係人體要害部位，太陽穴又係人體脆弱
    部位，以螺絲起子猛刺該部位足以致命，此當為被告甲○○
    及陳坤鍾二人所明知之事實，其等仍執意為之，其殺意之堅
    ，已可概見。被告甲○○就其殺人之動機，於警訊及偵審中
    迭次供稱：因將葉一正鬆綁，葉一正乘機持螺絲起子刺傷伊
    左手，伊方趁隙奪取該起子刺殺葉一正等語。惟查葉一正被
    押至甲○○住處時，為林錫豐等人以封箱膠布纏繞臉部，綑
    綁其雙手，林錫豐等人離去後，被告甲○○即在四樓房間內
    開始向葉一正逼問林惠美之下落，陳坤鍾則在旁觀看（嗣後
    被告甲○○刺殺被害人時，陳坤鍾則下樓阻止甲○○之母上
    樓），被告甲○○焉有可能將葉一正輕易鬆綁，並留下螺絲
    起子予葉一正刺傷被告之機會？此項辯解，有違事理，不足
    採信。被告甲○○應係葉一正不願供出林惠美之下落而萌殺
    機。
七、被告甲○○於警訊及偵審中雖稱：被害人葉一正於被搬至後
    座之行李車箱內放置時，尚有呼吸現象，惟查：
    證人即法醫師盧納密於原審調查時證稱：本件被害人頭部
    受創，出血不少，依醫學經驗法則，在第一現場死亡之可能
    性較大，但案件實例上，亦有不少未在第一現場死亡，係送
    醫急救不治死亡，故本件被害人係在第一或第二現場死亡，
    應參酌被告所述之案件發生經過情形研判等語在卷（見原審
    卷四第17頁）。被告係以用床單包裹葉一正，在地上拖行
    方式將葉一正從四樓運下一樓，此搬運方法係運屍方式，並
    非運送重傷之人方式。被告將葉一正放入汽車行李廂，將
    車開到台南市五期重劃區棄置，其警訊之自白並未說曾查看
    行李廂中之葉一正是否已經死亡，而是直接將車棄置廟前即
    離去。則若葉一正未死亡，被告怎可能將汽車及葉一正棄置
    於廟前即離去？倘葉一正甦醒過來，自行逃脫或呼救經人發
    現而獲救，則被告怎能逃罪？因此，如葉一正未死亡，被告
    應不會將車棄置該處即離去。故葉一正應係在被告麻豆住處
    即因被刺傷流血過多而死，應較符合事實，是被告此部分所
    辯，亦不足採。至於被告於原審迭稱：「我和許智欽、黃火
    木是搭陳成松開的車子至五期」、「我們在五期時，死者仍
    在呼吸，聲音很大」、「到達五期時，陳成松與黃火木留在
    車上，我與許智欽一起下車，當時尚聽到被害人呼吸聲…，
    我們與許智欽分別到達廢車場，…是許智欽告訴我死者已死
    亡，許智欽並提議將屍體燒燬。」等語，然觀之被告於警訊
    到案於第一、二次警訊均供稱不知情，嗣在相關證據呈現下
    才供出案情，惟仍反覆閃爍翻異其詞，顯係故意干擾辦案者
    之正確判斷。此外，被告辯稱係為讓其他被告交保始坦承被
    害人葉一正係其所殺云云，其僅為讓共犯交保，即扛下殺人
    之重罪，除與常情有違，更是難以想像，自不足憑。
八、綜上所述，足見被告甲○○否認殺害葉一正、稱葉一正致死
    原因係被他人槍擊致死等之辯解，應係畏罪卸責之詞。本案
    被告甲○○殺人部分事證明確，其犯行洵可認定，自應依法
    論科。
九、論罪：
（一）核被告甲○○所為，係犯刑法第二百七十一條第一項之殺
      人罪。
（二）陳坤鍾係以與被告甲○○共同殺人之意阻止甲○○之母上
      樓阻攔甲○○殺害葉一正，被告甲○○與陳坤鍾就殺人部
      分均為共同正犯，最高法院46年台上字第1304號、66年台
      上字第2527號判例可資參照。
（三）被告甲○○行為後，刑法第二十八條於九十四年二月二日
      修正公布，於九十五年七月一日施行。查修正施行前刑法
      第二十八條之規定為：「二人以上共同實施犯罪之行為者
      ，皆為正犯」，修正施行後之規定則為：「二人以上共同
      實行犯罪之行為者，皆為正犯」，揆諸本條之修正理由係
      為釐清陰謀共同正犯、預備共同正犯是否合乎正犯之要件
      ，即認共同正犯包括共謀共同正犯，但不包括陰謀共同正
      犯及預備共同正犯。是新法共同正犯之規定，已限縮舊法
      共同正犯適用之範圍，故比較結果，以新法對被告較有利
      ，自應依新刑法第二十八條之規定。
（四）被告甲○○原本犯意僅在非法剝奪被害人葉一正之行動自
      由，嗣因被告甲○○逼問葉一正有關林惠美之下落，葉一
      正拒不招出，始一時怒不可遏，頓萌殺機，嗣被告甲○○
      於殺害葉一正後，方又另行起意焚屍，此一事實，迭據被
      告甲○○於原審調查時供明在卷（見原審卷三第52頁反面
      、卷四第46頁反面）。故被告甲○○所犯殺人罪與已判決
      確定之損壞屍體罪及妨害自由罪間，均犯意各別，罪質互
      異，應各予分論併罰，公訴人認被告甲○○所犯殺人罪與
      妨害自由罪間，有方法與結果之牽連關係，應依牽連犯規
      定從一重處斷云云，尚有誤會。
十、原審就被告甲○○殺人部分，以此部分事證明確，因予論罪
    科刑，固非無見。惟查：
（一）按被告以外之人於審判外言詞或書面陳述，除法律有規定
      者外，不得作為證據，九十二年二月六日修正公布，同年
      九月一日施行之刑事訴訟法第一百五十九條第一項定有明
      文。原判決就與本案相關之被害人家屬、證人、同案被告
      等人於警詢、偵查中之證述，何以有證據能力並予採用，
      未予敘明其依據，尚有未洽。
（二）被告甲○○殺害葉一正時，陳坤鍾基於與甲○○共同殺害
      葉一正之意，下樓阻止甲○○之母上樓，而當時蔡憲儀在
      三樓客廳，則未參與，已如前述，原審認被告甲○○在刺
      葉一正時，陳坤鍾、蔡憲儀在旁觀看，亦有未洽。
（三）被害人葉一正經被告刺殺後，在被告住處即已死亡，原判
      決認係在台南市○○路始因頭部被刺合併缺氧死亡，尚有
      違誤。
（四）原判決認陳坤鐘協助被告將葉一正搬上汽車，致葉一正死
      亡，為陳坤鐘之犯罪行為，其事實之認定，亦有未合。
（五）原判決引醫學名學者Paul c．Gianneli及Edward．Jimwin
      kelried合著科學之證據乙書第二版第十九節病理學論述
      ，惟未將相關資料附卷，又未提示，程序不合法。
（六）原審未及比較上開刑法第二十八條共同正犯新舊法比較，
      亦有未合。
（七）被告甲○○上訴意旨否認犯罪，雖不足採，惟原判決既有
      上述可議之處，自應由本院將原判決此部分撤銷改判。又
      被告所犯數罪，已定應執行之刑，此部分既經上訴而撤銷
      ，原定之執行刑亦失所附麗，應並予撤銷。
十一、科刑：爰審酌被告甲○○僅因欲追問其前任女友之下落，
      即花錢僱人押回被害人葉一正，並僅因被害人拒不招出，
      即遽下毒手予以殺害，並予焚屍滅跡，手段殘酷，犯後復
      無悔意，惡性重大，嚴重危害社會治安等一切犯罪情狀，
      量處無期徒刑，並依法宣告褫奪公權終身。至被告甲○○
      等人犯罪所用之工具，或未扣案，或已燒剩灰燼，又均非
      違禁物，為免將來執行困難，均不為沒收之諭知；另扣案
      之玩具手槍一把，並非被告甲○○等人本案犯罪所用之工
      具，與本案無涉，自不得於本案宣告沒收，均併此敘明。
十二、本件事證已明確，已無依被告之請求將台灣高等法院檢察
      署法醫中心及法務部法醫研究所所為之鑑定資料，另行囑
      託台灣大學醫學院審查並確定被害人葉一正之死因之必要
      ；另亦無再行傳訊證人乙○○○、葉俶妙以查明被害人葉
      一正遭人擄走時攜帶何物或傳訊證人林永豐以查明案發之
      前被告之電話有無遭監聽之必要，併此敘明。
據上論斷，應依刑事訴訟法第三百六十九條第一項前段、第三百
六十四條、第二百九十九條第一項前段，刑法第二條第一項、第
二十八條、第二百七十一條第一項、第三十七條第一項，判決如
主文。
本案經檢察官蘇南桓到庭執行職務。
中　　華　　民　　國　　96　　年　　12　　月　　25　　日
                  刑事第二庭    審判長法　官  葉居正
                                      法　官  洪碧雀
                                      法　官  吳勇輝
以上正本證明與原本無異。
如不服本判決，應於收受本判決後十日內向本院提出上訴書狀。
其未敘述上訴理由者並得於提起上訴後十日內向本院補提理由書
狀（均須按他造當事人之人數附繕本）「切勿逕送上級法院」。
　　　　　　　　　　　　　　　　　　　書記官  李良倩
中　　華　　民　　國　　96　　年　　12　　月　　25　　日
附錄本判決論罪科刑法條：
刑法第271條第1項：
殺人者，處死刑、無期徒刑或10年以上有期徒刑。
